臺灣新竹地方法院刑事判決
111年度金訴字第424號
公  訴  人  臺灣新竹地方檢察署檢察官
被      告  陳信良



上列被告因違反洗錢防制法等案件，經檢察官提起公訴（111年
度偵緝字第639號、第640號），本院依簡式審判程序判決如下：
    主  文
陳信良幫助犯洗錢防制法第十四條第一項之一般洗錢罪，處有期
徒刑參月，併科罰金新臺幣貳萬元，罰金如易服勞役，以新臺幣
壹仟元折算壹日。緩刑伍年，並應依附件本院一一一年度附民字
第七四一號、第八一二號和解筆錄內容履行。
    事  實
一、陳信良依其社會生活之通常經驗與智識思慮，雖可預見將其
    所有金融帳戶之網路銀行帳號暨密碼提供非屬親故或互不相
    識之人使用，有遭他人利用作為財產犯罪所得財物匯入及提
    領工具之可能，並藉此達到掩飾詐欺犯罪所得去向之目的，
    使犯罪查緝更形困難，進而對該詐欺取財正犯所實行之詐欺
    取財及掩飾該詐欺犯罪所得去向之洗錢罪正犯行施以一定助
    力，仍基於縱令他人以其所提供之金融帳戶實行詐欺取財犯
    行、掩飾詐欺犯罪所得去向，亦均不違其本意之幫助犯意，
    於民國110年11月10日前某時許，在不詳地點，以不詳方式
    將其所申設之中華郵政股份有限公司帳號00000000000000號
    帳戶(下稱系爭帳戶)之網路銀行帳號暨密碼，一併提供予真
    實姓名年籍均不詳之詐欺集團成年成員，以此方式使系爭帳
    戶為該詐欺集團使用而幫助其等遂行詐欺取財及洗錢之犯罪
    行為。嗣該詐欺集團所屬成員取得系爭帳戶資料後，即與其
    所屬之詐騙集團成員共同意圖為自己不法所有，基於詐欺取
    財及洗錢之犯意聯絡，以佯裝公務機關人員、員警及檢察官
    之方式，分別為下列犯行：㈠於110年10月26日10時許，以電
    話聯繫黃美霞，並佯稱：其先前涉嫌盜領健保費及洗錢案件
    ，現由檢警偵辦中，須將其名下所有的錢匯出並凍結云云，
    致黃美霞信以為真而陷於錯誤，遂依指示先後於110年11月1
    0日10時37分許、110年11月11日11時52分許，臨櫃匯款新臺
    幣（下同）850,237元、650,237元至陳信良所提供之系爭帳
    戶內，旋遭該詐欺集團所屬成員以網路銀行轉出。㈡於110年
    10月29日11時許，以電話聯繫何志剛，並佯稱：其先前因拿
    取貴重藥品及涉嫌其他刑案，現由檢警偵辦中，若欲解除嫌
    疑須配合操作匯款云云，致何志剛信以為真而陷於錯誤，遂
    依指示於110年11月11日10時51分許，臨櫃匯款200,000元至
    陳信良所提供之系爭帳戶內，旋遭該詐欺集團所屬成員以網
    路銀行轉出。嗣黃美霞、何志剛發覺受騙報警處理，始循線
    查悉上情。
二、案經黃美霞訴由高雄市政府警察局楠梓分局、何志剛訴由臺
    中市政府警察局第六分局報告臺灣新竹地方檢察署檢察官偵
    查起訴。
    理  由
一、本件被告陳信良幫助犯詐欺取財罪及幫助犯一般洗錢罪，均
    非死刑、無期徒刑、最輕本刑為3年以上有期徒刑之罪或高
    等法院管轄第一審案件，被告於本院行準備程序中，就被訴
    事實為有罪之陳述，經本院認合於刑事訴訟法第273條之1第
    1項之規定，裁定進行簡式審判程序，合先敘明。
二、認定犯罪事實所憑之證據及認定之理由：
    上開犯罪事實，業據被告於本院準備程序及簡式審判程序中
    坦承不諱(本院卷第55頁、第64頁)，核與證人即告訴人黃美
    霞(5390號偵卷第4頁至第7頁)、何志剛(3408號偵卷第4頁至
    第5頁)於警詢中指訴被害情節相合，並有中華郵政股份有限
    公司111年1月19日儲字第1110020432號函所附，系爭帳戶基
    本資料及歷史交易清單(查詢期間：110年10月25日至111年1
    月17日，3408號偵卷第19頁至第23頁)，且有告訴人黃美霞
    提供之玉山銀行新臺幣匯款申請書影本、偽造之台北地檢署
    監管科收據各2份、玉山銀行存簿封面、內頁交易明細影本
    、手機來電顯示畫面截圖、內政部警政署反詐騙諮詢專線紀
    錄表各1份（5390號偵卷第8頁、第10頁至第12頁、第18頁至
    第23頁）；告訴人何志剛提供之玉山銀行存簿封面、內頁交
    易明細影本、LINE對話紀錄、偽造之台北地檢署監管科收據
    及臺灣台北地方法院刑事庭分案申請書、轉帳交易成功簡訊
    截圖影本、內政部警政署反詐騙諮詢專線紀錄表、臺北市政
    府警察局松山分局中崙派出所受理詐騙帳戶通報警示簡便格
    式表、金融機構聯防機制通報單各1份（3408號偵卷第7頁至
    第14頁、第16頁至第18頁、第24頁至第26頁）在卷可參，是
    被告之任意性自白，確與事實相符，堪予採信，自應依法論
    科。
三、論罪科刑：
㈠、按刑法上之故意，非僅指直接故意，尚包含間接故意（即未
    必故意），所謂間接故意係指行為人對於構成犯罪事實，預
    見其發生而其發生並不違反其本意者而言，刑法第13條第2
    項定有明文。金融帳戶為個人之理財工具，一般民眾皆可自
    由申請開設金融帳戶，並無任何特殊之限制，且得同時在不
    同金融機構申請多數存款帳戶使用，並無借用他人帳戶使用
    之必要。又衡諸一般常情，任何人均可辦理金融帳戶使用，
    如無正當理由，實無借用他人帳戶使用之理，而金融帳戶亦
    事關個人財產權益之保障，其專有性甚高，除非本人或與本
    人親密關係者，難認有何理由可自由流通使用該存摺，一般
    人均有妥為保管及防止他人任意使用之認識，縱特殊情況偶
    需交付他人使用，亦必深入瞭解用途及合理性，始予提供，
    且該等專有物品如落入不明人士手中，而未加以闡明正常用
    途，極易被利用為與財產有關之犯罪工具，此為吾人依一般
    生活認知所易於體察之常識，而有犯罪意圖者，非有正當理
    由，竟徵求他人提供帳戶，客觀上可預見其目的，係供為某
    筆資金之存入，後再行領出之用，且該筆資金之存入及提領
    過程係有意隱瞞其流程及行為人身分曝光之用意，一般人本
    於一般認知能力均易於瞭解（最高法院93年度台上字第31號
    判決要旨可資參照）。況以電話、手機通知中獎、退費或佯
    稱提款卡遭冒用須更改資料、假投資等類似之不法詐騙份子
    ，為掩飾其等不法行徑，以避免執法人員循線查緝，經常利
    用他人存款帳戶、金融卡暨密碼，以確保犯罪所得免遭查獲
    ，類此案件在社會上層出不窮，亦屢經報章雜誌及其他新聞
    媒體披露，故避免此等專屬性甚高之物品被不明人士利用為
    與財產有關之犯罪工具，亦為一般生活認知所應有之認識。
    且一般人對自己之金融機構帳戶所用之存摺、金融卡、密碼
    及網路銀行帳號暨密碼，均妥為保管，恐被他人得知帳號或
    密碼後，有被冒領、或其他非法使用之虞。被告交付系爭帳
    戶之網路銀行帳號暨密碼予素不相識之成年人，衡之常情，
    被告當有預見該人可能係將該等帳號資料供作詐欺犯罪之用
    ，則該收受網路銀行帳號暨密碼之人將之用來供自己或他人
    作為詐欺取財之用，亦為被告所容忍及允許，亦即不違反被
    告之本意，被告具有不確定幫助故意甚明。再者，系爭帳戶
    為被告申辦使用，被告任意將系爭帳戶網路銀行帳號暨密碼
    等物提供予不詳成年人，該帳戶之控制權即由該人享有，是
    縱該帳戶外觀上顯示轉帳入該帳戶內之款項係由被告取得，
    然實際上卻係由真實姓名、年籍及住址均不詳、實際掌控帳
    戶之人及所屬詐欺集團取得，從而上揭告訴人2人遭詐騙後
    轉帳匯入之款項，在實際掌控系爭帳戶之詐欺集團轉出並領
    取後，詐欺犯罪所得實際去向已無從查得，形成金流斷點，
    不易查明，因而造成掩飾詐欺犯罪所得去向之效果；依被告
    智識程度及通常經驗，既可預見其提供帳戶網路銀行帳號暨
    密碼予不熟識之人，可能會供他人利用進行詐欺犯罪，而轉
    帳匯入之款項一經提領，將會產生遮斷資金流動軌跡以逃避
    國家追訴、處罰之效果，被告卻仍將系爭帳戶網路銀行帳號
    暨密碼任意交予不詳成年人使用，該人及其所屬詐欺集團果
    用以進行詐欺行為而取得詐欺款項，被告顯有容任而不違反
    其本意，具有掩飾特定犯罪所得去向之幫助洗錢之不確定故
    意，至為灼然。
㈡、次按，洗錢防制法所稱洗錢，指下列行為：二、掩飾或隱匿
    特定犯罪所得之本質、來源、去向、所在、所有權、處分權
    或其他權益者，洗錢防制法第2條第2款定有明文。前揭規定
    所稱之掩飾、隱匿行為，目的在遮掩、粉飾、隱藏、切斷特
    定犯罪所得與特定犯罪間之關聯性，是此類洗錢行為須與欲
    掩飾、隱匿之特定犯罪所得間具有物理上接觸關係（事實接
    觸關係）。而提供金融帳戶金融卡及密碼供他人使用，嗣被
    害人雖匯入款項，然此時之金流仍屬透明易查，在形式上無
    從合法化其所得來源，未造成金流斷點，尚不能達到掩飾或
    隱匿特定犯罪所得之來源、去向及所在之作用，須待款項遭
    提領後，始產生掩飾、隱匿之結果。故而，行為人提供金融
    帳戶金融卡及密碼，若無參與後續之提款行為，即非洗錢防
    制法第2條第2款所指洗錢行為，無從成立一般洗錢罪之直接
    正犯。然刑法第30條之幫助犯，係以行為人主觀上有幫助故
    意，客觀上有幫助行為，即對於犯罪與正犯有共同認識，而
    以幫助意思，對於正犯資以助力，但未參與實行犯罪之行為
    者而言。幫助犯之故意，除需有認識其行為足以幫助他人實
    現故意不法構成要件之「幫助故意」外，尚需具備幫助他人
    實現該特定不法構成要件之「幫助既遂故意」，惟行為人只
    要概略認識該特定犯罪之不法內涵即可，無庸過於瞭解正犯
    行為之細節或具體內容。此即學理上所謂幫助犯之「雙重故
    意」。金融帳戶乃個人理財工具，依我國現狀，申設金融帳
    戶並無任何特殊限制，且可於不同之金融機構申請多數帳戶
    使用，是依一般人之社會通念，若見他人不以自己名義申請
    帳戶，反而收購或借用別人之金融帳戶以供使用，並要求提
    供金融卡及告知密碼，則提供金融帳戶者主觀上如認識該帳
    戶可能作為對方收受、提領特定犯罪所得使用，對方提領後
    會產生遮斷金流以逃避國家追訴、處罰之效果，仍基於幫助
    之犯意，而提供該帳戶之金融卡及密碼，以利洗錢實行，仍
    可成立一般洗錢罪之幫助犯（最高法院108年度台上大字第3
    101號裁定意旨參照）。經查，被告交付系爭帳戶之網路銀
    行帳號暨密碼供他人不法使用，顯係基於幫助他人詐欺取財
    及一般洗錢罪之不確定犯意，且其所為提供上開資料之行為
    亦屬刑法詐欺取財罪及一般洗錢罪構成要件以外之行為，其
    既以幫助他人犯罪之意思而參與犯罪構成要件以外之行為，
    是核被告所為，係犯刑法第30條第1項前段、第339條第1項
    之詐欺取財罪之幫助犯及刑法第30條第1項前段、違反洗錢
    防制法第2條第2款而犯同法第14條第1項之一般洗錢罪之幫
    助犯。　
㈢、被告以提供系爭帳戶之網路帳號暨密碼之單一行為，使詐欺
    集團成員得分別對告訴人黃美霞、何志剛詐欺取財，且於詐
    欺集團成員自系爭帳戶轉出或提領詐欺贓款後達到掩飾犯罪
    所得去向之目的，係以一行為同時觸犯2個幫助詐欺取財罪
    ，為同種想像競合犯；又以一行為同時觸犯幫助詐欺取財罪
    及幫助一般洗錢罪，為異種想像競合犯，應均依刑法第55條
    前段規定，從一重論以幫助一般洗錢罪處斷。
㈣、按洗錢防制法第16條第2項規定「犯前2條之罪，在偵查或審
    判中自白者，減輕其刑」，查被告就上開幫助一般洗錢之犯
    行，於本院審理時業已坦認不諱，是本院認其符合洗錢防制
    法第16條第2項之規定，乃依法減輕其刑；又被告係幫助他
    人犯一般洗錢罪，爰再依刑法第30條第2項之規定減輕其刑
    ，並依法遞減輕之。　　
㈤、爰以行為人之責任為基礎，審酌被告明知金融機構帳戶乃個
    人信用之表徵，專有性甚高而應妥善保管，應得以預見將帳
    戶交付他人使用，可能因此幫助詐欺集團遂行詐欺取財及洗
    錢犯行，不思深究即輕信不詳陌生人所言，隨意提供所有之
    金融帳戶網路銀行帳號暨密碼予他人，使詐欺集團能將該帳
    戶充作向他人詐欺取財之工具，並於轉帳提領後製造金流斷
    點，非但助長社會詐欺財產犯罪之風氣，致使無辜民眾受騙
    而受有財產上損害，造成執法機關不易查緝犯罪行為人之真
    實身分，更增加被害人求償上之困難，亦擾亂金融交易往來
    秩序，應予非難，惟考量被告犯後終能於本院坦認犯行，於
    本案中未直接參與詐欺取財及洗錢之犯行，僅提供帳戶而非
    屬詐欺集團之核心成員，並已與告訴人2人達成和解，此有
    本院111年度附民字第741號、第812號調解筆錄（本院卷第6
    7頁至第68頁）附卷憑參，足見其犯後態度良好，兼衡被告
    自述高職畢業之智識程度，現在工地工作，未婚無子女，獨
    居，家庭經濟狀況小康等一切情狀，量處如主文所示之刑，
    並就罰金部分諭知易服勞役之折算標準。
㈥、末查，被告前未曾因故意犯罪受有期徒刑以上刑之宣告，有
    臺灣高等法院被告前案紀錄表1份附卷可稽，其因一時失慮
    ，致罹刑章，於本院審理時願意面對錯誤並坦承犯行，盡力
    彌補告訴人於本案之損失，認頗具悔意，且經告訴人2人請
    求法院從輕量刑，並同意給予緩刑（本院卷第57頁、第65頁
    )，本院認被告經此偵、審程序，應足促其警惕，信無再犯
    之虞，是本院認上開宣告之刑，以暫不執行為適當，爰依刑
    法第74條第1項第1款之規定，併予宣告緩刑5年，以啟自新
    。然為促使被告確實賠償上開告訴人2人所受損害，並兼顧
    其權益保護，爰依刑法第74條第2項第3款規定，諭知被告應
    依本院111年度附民字第741號、第812號和解筆錄內容，即
    如附件所示之內容履行。若被告違反上開所定負擔情節重大
    ，足認原宣告之緩刑難收其預期效果，而有執行刑罰之必要
    ，依刑法第75條之1第1項第4款規定，檢察官得聲請撤銷其
    緩刑之宣告，併此敘明。　　
四、沒收：
㈠、被告提供之系爭帳戶雖供詐欺集團成員匯入詐欺款項並提領
    ，惟金融帳戶單獨存在尚不具刑法上之非難性，且系爭帳戶
    可隨時停用，就沒收制度所欲達成遏止犯罪之目的並無任何
    助益，是認不具刑法上之重要性，而無宣告沒收之必要，爰
    依刑法第38條之2第2項之規定，不予宣告沒收。
㈡、按犯罪所得，屬於犯罪行為人者，沒收之。但有特別規定者
    ，依其規定。前二項之沒收，於全部或一部不能沒收或不宜
    執行沒收時，追徵其價額。又犯罪所得之沒收或追徵，在剝
    奪犯罪行為人之實際犯罪所得，其重點置於所受利得之剝奪
    ，故無利得者自不生剝奪財產權之問題，是2人以上共同犯
    罪，關於犯罪所得之沒收、追徵，應各按其實際利得數額負
    責，並非須負連帶責任（最高法院104年度第13次刑事庭會
    議決議、105年度台上字第1733號判決意旨參照）。經查，
    被告自述並未領取任何報酬(639號偵緝卷第37頁)，且依現
    存卷內資料查無積極證據足認被告確有實際獲得報酬而有犯
    罪所得，檢察官對此亦未提出證據加以證明，本院無從就此
    部份犯罪所得宣告沒收，末此敘明。　　
據上論斷，應依刑事訴訟法第273條之1第1項、第299條第1項前
段，判決如主文。
本案經檢察官林鳳師提起公訴，檢察官陳昭德到庭執行職務。
中　　華　　民　　國　　111 　年　　10　　月　　11　　日
                  刑事第八庭    法　官  楊數盈
以上正本證明與原本無異。
如不服本判決應於收受本判決後20日內向本院提出上訴書狀，上
訴書狀應敘述具體理由。上訴書狀未敘述上訴理由者，應於上訴
期間屆滿後20日內補提理由書狀於本院（均須按他造當事人之人
數附繕本）「切勿逕送上級法院」。
告訴人或被害人如對於本判決不服者，應具備理由請求檢察官上
訴，其上訴期間之計算係以檢察官收受判決正本之日期為準。
中　　華　　民　　國　　111 　年　　10　　月　　11　　日
　　　　　　　　　　　　　  　  書記官  陳采薇　　　　
附錄本案論罪科刑法條：
洗錢防制法第2條第2款
本法所稱洗錢，指下列行為：
二、掩飾或隱匿特定犯罪所得之本質、來源、去向、所在、所有
    權、處分權或其他權益者。
洗錢防制法第14條第1項
有第二條各款所列洗錢行為者，處7年以下有期徒刑，併科新臺
幣5百萬元以下罰金。
刑法第339條第1項
意圖為自己或第三人不法之所有，以詐術使人將本人或第三人之
物交付者，處5年以下有期徒刑、拘役或科或併科50萬元以下罰
金。
刑法第30條
幫助他人實行犯罪行為者，為幫助犯。雖他人不知幫助之情者，
亦同。
幫助犯之處罰，得按正犯之刑減輕之。
附件：
本院111年度附民字第741號、第812號和解筆錄 和解成立內容： 一、被告（陳信良）願給付原告何志剛新臺幣（下同）貳拾萬元，並自111年11月起，於每月25日前匯款貳仟元至原告何志剛指定之帳戶內，至全部清償完畢為止，如一期未履行，視為全部到期。 二、被告（陳信良）願給付原告黃美霞伍拾萬元，並自111年11月起，於每月25日前匯款捌仟元至原告黃美霞指定之新光銀行水湳分行（戶名：黃美霞，帳號：0000000000000號）帳戶內，至全部清償完畢為止，如一期未履行，視為全部到期。 三、原告其餘請求拋棄。 四、訴訟費用各自負擔。